臺灣橋頭地方法院刑事判決　
111年度訴字第294號
公  訴  人  臺灣橋頭地方檢察署檢察官
被      告  郭俊憲
選任辯護人  汪廷諭律師
上列被告因違反毒品危害防制條例案件，經檢察官提起公訴（11
1年度偵字第10426號、111年度偵字第8054號、111年度偵字第83
61號）及移送併辦(111年度偵字第14849號)，本院判決如下：
    主  文
郭俊憲犯如附表一編號一至六「主文及沒收」欄所示之罪，各處
如附表一編號一至六「主文及沒收」欄所示之刑及沒收。應執行
有期徒刑拾壹年。沒收部分併執行之。
    事  實
一、郭俊憲明知海洛因係毒品危害防制條例所定列管之第一級毒
    品，不得非法持有、販賣，竟基於販賣第一級毒品以營利之
    犯意，於附表一編號1至6所示時間、地點，以附表一各該編
    號之方式，販賣第一級毒品海洛因與該表各該編號所示之人
    （各次交易數量及金額如附表一各編號所示）。嗣經警持本
    院核發之搜索票至郭俊憲位於高雄市○○區○○路000號0樓及高
    雄市○○區○○路00巷00號之居所執行搜索，扣得附表二編號2
    至6所示之物，始悉上情。
二、案經高雄市政府警察局刑事警察大隊（下稱刑事警察大隊）
    報告臺灣橋頭地方檢察署檢察官偵查起訴及移送併辦。
　　理　由
一、按被告以外之人於審判外之陳述，雖不符刑事訴訟法第159
    條之1至同法第159條之4之規定，而經當事人於審判程序同
    意作為證據，法院審酌該言詞陳述或書面陳述作成時之情況
    ，認為適當者，亦得為證據，刑事訴訟法第159條之5第1項
    定有明文。經查，本件所援用之具傳聞性質之證據，檢察官
    、被告郭俊憲及其辯護人於本院審判程序中均同意作為證據
    （見本院訴字卷第66、101頁），本院審酌該等陳述作成之
    情況正常，所取得過程並無瑕疵，與本案相關之待證事實具
    有關聯性，亦無證明力明顯過低等情形，認適合作為證據，
    依前開規定，認上開陳述具有證據能力。又其餘認定本案有
    罪部分之非供述證據，經查並無違反法定程序取得之情，依
    刑事訴訟法第158條之4規定反面解釋，亦應具證據能力。
二、認定犯罪事實所憑之證據及理由
　　㈠上揭事實業據被告於警詢、偵查及本院審理時坦承不諱（
      見警一卷第19至21頁、偵一卷第62頁、本院聲羈字卷第22
      頁、本院訴字卷第23頁、第64頁、第90、103頁），核與
      證人即購毒者邱○○、吳○○於警詢所述及偵查之具結證述相
      符（見警一卷第63至67頁、第73至81頁、第109至117頁、
      偵一卷第13至14頁、第49頁），並有本院111年聲搜字第2
      77號搜索票、刑事警察大隊搜索扣押筆錄、扣押物品目錄
      表各2份、跟監蒐證錄影畫面翻拍照片14張、刑事警察大
      隊毒品初步檢驗報告單暨初步檢驗照片1份、高雄市立凱
      旋醫院111年6月11日高市警刑大偵6字第11171544102號濫
      用藥物成品檢驗鑑定書1份、法務部調查局濫用藥物實驗
      室111年8月10日調科壹字第1123015930號鑑定書1份等資
      料在卷可按（見警一卷第33至45頁、第125至137頁、第14
      9至157頁、第161至162頁、偵字卷第145至149頁、本院訴
      字卷第71頁），及附表二編號2至6所示之物扣案可憑，是
      被告之任意性自白與事實相符，應堪採信。
　　㈡又起訴書雖未記載所販賣之毒品重量，惟被告於本院審理
      時供稱：新臺幣（下同）2萬元(即附表一編號1)之海洛因
      重量是1錢，3,000元(即附表一編號2至6)之海洛因重量是
      1/8錢等語（見本院訴字卷第24至25頁），及被告自承附
      表一編號1所示犯行亦有使用如附表二編號2之行動電話與
      購毒者邱○○聯繫（見本院訴字卷第24頁），亦為起訴書所
      未敘及，故補充此部分犯罪事實。
　　㈢被告於本院審理時陳稱：我賣一次3,000元的海洛因，可以
      賺到大約1,000元。賣2萬元的海洛因一次可以賺到大約7,
      000元至8,000元等語（見本院聲羈字卷第22頁），堪認被
      告本案販賣第一級毒品之犯行，確有營利意圖無訛。又參
      以第一級毒品價格不貲，物稀價昂，並無公定價格，販賣
      之人苟無任何利益可圖，實無甘冒重罪風險販賣海洛因予
      他人之必要。依經驗法則與論理法則判斷，堪認被告上開
      自白有藉販賣毒品牟利之情，應與事實相符。
　　㈣綜上，本案事證明確，被告前揭犯行均堪認定，應依法論
      科。
三、論罪科刑
　　㈠核被告就附表一編號1至6所為，均係犯毒品危害防制條例
      第4條第1項之販賣第一級毒品罪。被告各次販賣第一級毒
      品行為前後持有該毒品之低度行為，為販賣之高度行為所
      吸收，不另論罪。被告所犯之6罪犯意各別，行為互殊，
      應予分論併罰。又臺灣橋頭地方檢察署檢察官以111年度
      偵字第14849號移送併辦部分，與本案起訴部分為同一事
      實，自得移送併辦而由本院併予審判，併此敘明。
　　㈡刑之加重減輕事由
　　　⒈按毒品危害防制條例第17條第2項規定，旨在獎勵犯罪人
        之悛悔，同時使偵查或審判機關易於發現真實，以利毒
        品查緝，俾收防制毒品危害之效，苟被告於偵查及審判
        中均有自白，即應依法減輕其刑。查被告就其於附表一
        編號1至6所示各次販賣第一級毒品之犯罪事實於偵查中
        及本院審理時均已自白不諱，已如前述，均應依毒品危
        害防制條例第17條第2項之規定減輕其刑。
　　　⒉供出上游部分
　　　　⑴按毒品危害防制條例第17條第1項：犯第四條至第八條
          、第十條或第十一條之罪，供出毒品來源，因而查獲
          其他正犯或共犯者，減輕或免除其刑。所謂「供出毒
          品來源，因而查獲」，係指被告詳實供出毒品來源之
          具體事證，因而使有偵查犯罪職權之公務員知悉而對
          之發動偵查或調查作為，並因而查獲者而言。事實審
          法院僅需於言詞辯論終結前，調查被告之供出毒品來
          源行為，是否已因此使偵查機關破獲毒品來源之人及
          其事，而符合減免其刑之規定，以資審認（最高法院
          111年度台上字第3111號刑事判決參照）。
　　　　⑵被告於警詢時雖供稱其上游為綽號「松哥」之人，交
          易地點在梓官區典寶溪等語（見警一卷第17頁），惟
          未能供述真實姓名、聯絡方式或其他具體可資追查之
          情事，故未能因被告之供述而查獲毒品上游，有刑事
          警察大隊111年9月16日高市警刑大偵6字第111725172
          00號函在卷可參（見本院訴字卷第83頁），是被告自
          不得依毒品危害防制條例第17條第1項規定減輕其刑
          。
　　　⒊刑法第59條減輕部分
　　　　⑴按刑之量定，為求個案裁判之妥當性，法律固賦予法
          院裁量權，但此項裁量權之行使，除應依刑法第57條
          之規定，審酌行為人及其行為等一切情狀，為整體之
          評價，並應顧及比例原則與平等原則，使罪刑均衡，
          輕重得宜，以契合社會之法律感情。刑法第59條規定
          犯罪之情狀可憫恕者，得酌量減輕其刑，其所謂「犯
          罪之情狀」，與同法第57條規定科刑時應審酌之一切
          情狀，並非有截然不同之領域，於裁判上酌減其刑時
          ，應就包括刑法第57條所列舉之10款事項等犯罪一切
          情狀，予以全盤考量，審酌其犯罪有無可憫恕之事由
          ，如有無特殊之原因與環境，在客觀上足以引起一般
          同情，以及宣告法定低度刑，是否猶嫌過重等，以為
          判斷。又販賣毒品案件中，同為販毒者，其原因動機
          不一，犯罪情節未必盡同，或有大盤毒梟者，亦有中
          、小盤之分，甚或僅止於吸毒者友儕間互通有無之有
          償轉讓者，其所造成危害社會程度自屬有間，於此情
          形，倘依其情狀處以適當徒刑，即足以懲儆，並可達
          防衛社會之目的者，自非不可依行為人主觀之惡性及
          客觀之犯行加以考量是否有可憫恕之處，適用刑法第
          59條之規定酌量減輕其刑，期使個案裁判之量刑斟酌
          至當，符合比例原則（最高法院100年度台上字第123
          1號判決意旨參照）
　　　　⑵查被告雖有附表一編號1至6所示販賣第一級毒品海洛
          因之行為，戕害國民健康，助長他人施用毒品惡習之
          行為，雖屬不該，然衡以被告本件販賣對象僅有2人
          ，次數非多，金額非鉅，是其惡性顯難與大量販賣海
          洛因之大盤毒梟相互比擬，危害社會之程度業有顯著
          差異。縱依上開毒品危害防制條例第17條第2項規定
          減輕其刑後，最低刑度仍為有期徒刑15年以上，客觀
          上仍顯有過苛而情輕法重之情，堪認該刑度於被告本
          案犯罪情狀之判斷，客觀上足以引起一般同情，有顯
          可憫恕之情形，爰依刑法第59條之規定，就被告所犯
          附表一編號1至6所示各次販賣第一級毒品罪，均酌減
          其刑。
　　　⒋被告就附表一各編號所示之罪，均有2種減刑事由(偵審
        自白及刑法第59條)，均依刑法第70條遞減之。　　
　  ㈢爰以行為人之責任為基礎，審酌被告知悉海洛因為政府嚴
      令明禁，竟無視於此而為販賣第一級毒品之行為，危害社
      會治安及國民健康甚鉅，實應予非難。衡以被告之犯案時
      間為111年5月5日至111年5月23日間，購毒者有2人，共6
      次之流通情形，販賣價金分別為2萬、3,000元，是各該宣
      告刑應反映其販售價金之差異。暨被告犯後坦承全部犯行
      之犯後態度，及其自承智識程度為國中畢業，入監前做工
      ，月收入約3萬元，家庭經濟狀況勉強等一切情狀（見本
      院訴字卷第104頁），分別量處如附表一各該編號「主文
      及沒收」欄所示之刑。
　  ㈣按刑法第51條數罪併罰定執行刑之立法方式，採限制加重
      原則，亦即非以累加方式定應執行刑，如以實質累加方式
      定應執行刑，則處罰之刑度顯將超過其行為之不法內涵，
      而違反罪責原則，復考量因生命有限，刑罰對被告造成之
      痛苦程度，係隨刑度增加而生加乘效果，非以等比方式增
      加，是以隨罪數增加遞減刑罰方式，當足以評價被告行為
      不法性之法理（即多數犯罪責任遞減原則）。本院審酌被
      告所犯各罪係販賣第一級毒品，犯罪時間業如前述，各次
      販賣行為應數罪併罰，惟相較於販賣數量龐大之販毒者而
      言，在整體犯罪非難評價上，仍有所區別，數罪對法益侵
      害之加重效應較低，若定以過重之應執行刑，其效用可能
      隨著長期刑之執行，等比例地大幅下跌，對其教化效果不
      佳，亦有害其回歸社會，爰考量被告之購毒者人數、次數
      、金額，及前述犯罪期間密集等情，就被告所涉6罪定其
      應執行刑如主文所示，以資懲儆。
四、沒收
　　㈠按查獲之第一級、第二級毒品及專供製造或施用第一級、
      第二級毒品之器具，不問屬於犯罪行為人與否，均沒收銷
      燬之，毒品危害防制條例第18條第1項前段定有明文。按
      以營利為目的販入毒品，經多次販賣後，持有剩餘毒品被
      查獲者，其各次販賣毒品行為如併合處罰，該持有剩餘毒
      品之低度行為，應僅為最後一次販賣毒品之高度行為所吸
      收，不另論罪。故就該查獲之剩餘毒品，祗能於最後一次
      之販賣毒品罪宣告沒收銷燬，不得於各次販賣毒品罪均宣
      告沒收銷燬（最高法院105年度台上字第2174號刑事判決
      參照）。扣案如附表二編號6所示之物，均含第一級毒品
      海洛因成分，有法務部調查局濫用藥物實驗室111年8月10
      日調科壹字第1123015930號鑑定書1份在卷可證（見本院
      訴字卷第71頁），被告亦陳稱扣案毒品為本件販賣犯行所
      剩餘之毒品（見本院訴字卷第103至104頁），揆諸前揭說
      明，應於被告所為最後一次販賣海洛因（即附表一編號1
      ）之罪刑項下宣告沒收銷燬；而包裝該等毒品所用之包裝
      袋，因與袋上殘留之微量毒品難以析離，亦無析離必要與
      實益，爰視同毒品整體，併依上開規定宣告沒收。至鑑驗
      耗損部分，既已滅失，自毋庸諭知沒收。
　　㈡按犯罪所得，屬於犯罪行為人者，沒收之，刑法第38條之1
      第1項前段定有明文。被告就附表一編號1至6所示犯行，
      購毒者有給付各該編號「販賣金額」欄所示之價金，業經
      認定如前。而被告本案業經扣得現金27萬4,000元，考量
      金錢所表彰者在於交換價值，非該特定金錢之實體價值，
      金錢混同後，相同之金額即具相同之價值，且考量修正後
      刑法沒收之宗旨在於徹底剝奪被告犯罪所得，以根絕犯罪
      誘因，應認被告本案犯罪所得之沒收（附表一各編號犯罪
      所得共計3萬5,000元），可由扣案之現金予以執行，無不
      能執行之情形。基此，扣案之現金中3萬5,000元之部分，
      爰分別依照被告各次販賣毒品所得，於被告附表一編號1
      至6各次販賣毒品之罪刑項下依其所得價金宣告沒收。
　　㈢扣案如附表二編號2所示之行動電話1支，為被告所有，係
      被告用於附表一編號1至6所示與購毒者聯絡之工具；扣案
      如附表二編號3所示電子磅秤，亦係被告所有而供其本案
      附表一編號1至6販毒所用，均經被告坦認在卷（見本院訴
      字卷第24至26頁），是上開物品，均應依毒品危害防制條
      例第19條第1項規定，在其如附表一編號1至6各次販賣毒
      品罪刑項下宣告沒收。
　　㈣扣案如附表二編號4所示之物為空夾鏈袋，業據扣押物品目
      錄表載明無訛（見警一卷第157頁），堪認尚未經使用，
      且據被告於本院審理中供稱：空夾鏈袋是要分裝，預備賣
      毒品用的等語（見本院訴字卷第26頁），應依刑法第38條
      第2項前段規定，於被告如附表一編號1至6各次販賣罪刑
      項下宣告沒收。
　　㈤至扣案如附表二編號1所示之行動電話，經被告於本院審理
      中供稱：附表二編號1這隻手機完全沒有跟購毒者聯絡使
      用，是我私人在用等語（見本院訴字卷第24至25頁），且
      卷內尚無證據證明此部分物品與被告本案販賣海洛因犯行
      有關，爰不宣告沒收。
　　㈥至其餘扣案之現金23萬9,000元(即原扣案27萬4,000元扣除
      應沒收之3萬5,000元後之餘額)，起訴書雖認應依毒品危
      害防制條例第19條第3項之規定宣告沒收云云，然檢察官
      並未就此提出其他直接證據、間接證據或情況證據，使本
      院無從判斷被告所有附表二編號7所示現金是否實質上可
      能源於其他任何違法行為。又被告於警詢中陳稱：扣案現
      金是我參加互助會的錢等語（見警一卷第21頁），酌以上
      開款項非鉅，被告所辯非無可能，爰不依毒品危害防制條
      例第19條第3項之規定宣告沒收。
　　㈦宣告多數沒收部分，依刑法第40條之2第1項規定，併執行
      之。
據上論斷，應依刑事訴訟法第299條第1項前段，判決如主文。
本案經檢察官陳俊宏提起公訴，檢察官陳韻庭、顏郁山移送併辦
，檢察官陳登燦到庭執行職務。
中　　華　　民　　國　　111 　年　　10　　月　　25　　日
　　　　　　　　　刑事第二庭　審判長法　官  黃右萱
　　　　　　　　　
　　　　　　　　　　　　　　　　　　法　官  方佳蓮
　　　　　　　　　　　　　　　　　　
                                    法　官  王奕華
以上正本證明與原本無異。
如不服本判決應於收受送達後20日內向本院提出上訴書狀，並應
敘述具體理由；如未敘述上訴理由者，應於上訴期間屆滿後20日
內向本院補提理由書（均須按他造當事人之人數附繕本）「切勿
逕送上級法院」。
中　　華　　民　　國　　111 　年　　10　　月　　25　　日
　　　　　　　　　　　　　　　　　  書記官  莊琬婷                                   

附錄本案論罪科刑法條：毒品危害防制條例第4條第1項
附表一
編號 販賣對象 時間 地點 交易經過 販賣金額(新臺幣) 主文及沒收 1 邱○ ○ 111年5月23日17時15 分許 高雄市楠 梓區大學 十七街路 口 邱○○以不詳方式與郭俊憲如附表二編號2之行動電話事前聯繫購毒事宜。邱○○於左列時間至左列地點駕駛車號000-0000號自小客車到場等候，俟郭俊憲騎乘車號000-0000號重型機車抵達，將重量1錢之海洛因1包從副駕駛座側交付給坐在駕駛座之邱○○，並當場收取右列現金。 2萬元 郭俊憲販賣第一級毒品，處有期徒刑捌年陸月。扣案如附表二編號6所示之物沒收銷燬；扣案之犯罪所得新臺幣貳萬元及如附表二編號2、3、4所示之物均沒收。 2 吳○○ 111年5月5 日19時48 分許 高雄市楠梓區大學二十六街路口 吳○○以不詳門號蘋果廠牌行動電話使用通訊軟體Facetime聯繫郭俊憲如附表二編號2之行動電話後，2人相約於左列時間，在左列地點見面。吳○○駕駛車號00-0000號自小客車停靠路旁，郭俊憲則騎乘車號000-0000號重型機車到場，將重量1/8錢之海洛因1包從駕駛座側交付給坐在駕駛座之吳○○，並當場收取右列現金。 3,000 元 郭俊憲販賣第一級毒品，處有期徒刑柒年拾月。扣案之犯罪所得新臺幣參仟元及如附表二編號2、3、4所示之物均沒收。 3 吳○○ 111年5月12日19時46 分許 高雄市楠梓區大學二十六街路口 吳○○以不詳門號蘋果廠牌行動電話使用通訊軟體Facetime聯繫郭俊憲如附表二編號2之行動電話後，2人相約於左列時間，在左列地點見面。吳○○駕駛車號00-0000號自小客車停靠路旁，郭俊憲則騎乘車號000-0000號重型機車到場，將重量1/8錢之海洛因1包從駕駛座側交付給坐在駕駛座之吳○○，並當場收取右列現金。 3,000 元 郭俊憲販賣第一級毒品，處有期徒刑柒年拾月。扣案之犯罪所得新臺幣參仟元及如附表二編號2、3、4所示之物均沒收。 4 吳○○ 111年5月15日5時30 分許 高雄市楠梓區大學二十六街路口 吳○○以不詳門號蘋果廠牌行動電話使用通訊軟體Facetime聯繫郭俊憲如附表二編號2之行動電話後，2人相約於左列時間，在左列地點見面。吳○○駕駛車號00-0000號自小客車停靠路旁，郭俊憲則騎乘車號000-0000號重型機車到場，將重量1/8錢之海洛因1包從駕駛座側交付給坐在駕駛座之吳○○，並當場收取右列現金。 3,000 元 郭俊憲販賣第一級毒品，處有期徒刑柒年拾月。扣案之犯罪所得新臺幣參仟元及如附表二編號2、3、4所示之物均沒收。 5 吳○○ 111年5月16日10時17分許 高雄市楠梓區大學二十六街路口 吳○○以不詳門號蘋果廠牌行動電話使用通訊軟體Facetime聯繫郭俊憲如附表二編號2之行動電話後，2人相約於左列時間，在左列地點見面。吳○○駕駛車號00-0000號自小客車停靠路旁，郭俊憲則騎乘車號000-0000號重型機車到場，將重量1/8錢之海洛因1包從副駕駛座側交付給坐在駕駛座之吳○○，並當場收取右列現金。 3,000 元 郭俊憲販賣第一級毒品，處有期徒刑柒年拾月。扣案之犯罪所得新臺幣參仟元及如附表二編號2、3、4所示之物均沒收。 6 吳○○ 111年5月21日16時32 分許 高雄市楠梓區大學二十六街路口 吳○○以不詳門號蘋果廠牌行動電話使用通訊軟體Facetime聯繫郭俊憲如附表二編號2之行動電話後，2人相約於左列時間，在左列地點見面。吳○○駕駛車號00-0000號自小客車停靠路旁，郭俊憲則騎乘車號000-0000號重型機車到場，將重量1/8錢之海洛因1包從駕駛座側交付給坐在駕駛座之吳○○，並當場收取右列現金。 3,000 元 郭俊憲販賣第一級毒品，處有期徒刑柒年拾月。扣案之犯罪所得新臺幣參仟元及如附表二編號2、3、4所示之物均沒收。 
附表二
編號 物品名稱 數量 備註 1 IPHONE手機（IMEI： 000000000000000） 1支 與本案犯行無關，不予宣告沒收。 2 IPHONE手機（IMEI： 000000000000000，S IM：+0000000000） 1支 被告所有，用於附表一編號1至6所示犯行，依毒品危害防制條例第19條第1項規定，在上開罪刑項下宣告沒收。 3 電子磅秤 1台 被告所有，用於附表一編號1至6所示犯行，依毒品危害防制條例第19條第1項規定，在上開罪刑項下宣告沒收。 4 夾鏈袋  1批 被告所有，供為本案預備販賣毒品所用之物，依刑法第38條第2項前段，在附表一編號1至6所示罪刑項下宣告沒收。 5 現金 3萬5,000元 被告犯罪所得，依刑法第38條之1第1項前段規定，在附表一編號1至6所示罪刑項下依其各次所得價金沒收。 6 第一級毒品海洛因 （驗餘淨重合計24.9 9公克，均檢出第一 級毒品海洛因成分，各含包裝袋1只） 7包 依毒品危害防制條例第18條第1項前段規定，在被告附表一編號1所示罪刑項下沒收銷燬。 7 現金(即原扣案27萬4,000元扣除應沒收之3萬5,000元後之餘額) 23萬9,000元 與本案犯行無關，不予宣告沒收。 
卷證對照表
一、高雄市政府警察局刑事警察大隊高市警刑大偵六字第111714
20800號卷，稱警一卷。
二、高雄市政府警察局刑事警察大隊高市警刑大偵六字第111717
22500號卷，稱警二卷。
三、臺灣橋頭地方檢察署111年度偵字第8054號卷，稱偵一卷。
四、臺灣橋頭地方檢察署111年度偵字第8361號卷，稱偵二卷。
五、臺灣橋頭地方檢察署111年度偵字第10426號卷，稱偵三卷。